【裁判字號】    98,裁,2503
【裁判日期】    981022
【裁判案由】    違章建築
【裁判全文】
最  高  行  政  法  院  裁  定
                                      98年度裁字第2503號
上  訴  人  甲○○
被 上訴 人  臺中縣政府
代  表  人  乙○○
上列當事人間違章建築事件，上訴人對於中華民國98年7月1日臺
中高等行政法院97年度訴字第370號判決，提起上訴，本院裁定
如下：
    主  文
上訴駁回。
上訴審訴訟費用由上訴人負擔。
    理  由
一、按對於高等行政法院判決之上訴，非以其違背法令為理由，
    不得為之，行政訴訟法第242條定有明文。依同法第243條第
    1項規定，判決不適用法規或適用不當者，為違背法令；依
    同法第243條第2項規定，判決有該條項所列各款情形之一者
    ，為當然違背法令。又提起上訴，應以上訴狀表明上訴理由
    並應添具關於上訴理由之必要證據，復為同法第244條第1項
    第4款及第2項所明定。是當事人提起上訴，如以原判決有不
    適用法規或適用不當為理由時，其上訴狀應有具體之指摘，
    並揭示該法規之條項或其內容；如以原審判決有行政訴訟法
    第243條第2項所列各款情形為理由時，其上訴狀應揭示合於
    該條款之事實。上訴狀或理由書如未依上述方法表明，或其
    所表明者顯與上開法條規定之違背法令情形不相合時，即難
    認為已合法表明上訴理由，其上訴自非合法。
二、被上訴人為開發臺中縣太平市新光地區為新社區，並解決大
    里溪河川整治用地取得問題需要，報經內政部以民國（下同
    ）92年11月12日內授中辦地字第0920084780號函核准辦理太
    平市區徵收，被上訴人並以93年1月8日府地區徵
    字第0930010839-1號公告徵收土地改良物。上訴人所有坐落
    臺中縣太平市○○路○段12巷28-25號建物（違章編號B56）
    位於上開徵收範圍內，屬84年間查報有案之違章建築，後因
    訴外人鄭輝等3人申請註銷上訴人等27戶違建案，經被上訴
    人以86年4月1日86府工使字第78237號函同意註銷上訴人上
    開建物之違章建築查報。嗣被上訴人重新審查，認上開86年
    4月1日函逕為註銷原查報有案之違建顯有瑕疵，乃以97年3
    月6日府工使字第0970061989號函將之撤銷，並以97年3月13
    日府地區徵字第0970069469a號函知上訴人略以：上訴人所
    有上開建物仍屬查報有案之違章建築，依「臺中縣辦理公共
    工程建築改良物拆遷補償自治條例」第3條規定，不予救濟
    等語。上訴人對被上訴人97年3月6日、97年3月13日函不服
    ，循序提起行政訴訟，經原審判決駁回，遂提起本件上訴。
三、本件上訴人對於臺中高等行政法院判決上訴，主張：(一)臺中
    縣稅捐稽徵處大屯分處80年6月28日稅屯二字第22043號房屋
    稅籍證明書，其備註欄載有「於59年1月20日完工」；臺中
    縣太平鄉公所80年6月證明書，其上載明「．．本鄉○○村
    ○○鄰○○路○段12巷28-25號房屋係於實施都市計劃以外地區
    建築管理辦法（62年12月24日）以前建造完成，請核發證明
    乙案，經查屬實准予證明。」；太平市公所並以87年7月27
    日87太市工字第19056號證明書，證明系爭建物於59年3月27
    日前即已興建完成。又有關本件新光橋附近違建之拆除事宜
    ，86年間臺中縣議會第16屆會議時，更要求臺中縣政府計畫
    室會同太平市公所、工務局使用管理課、水利課、工程隊等
    單位親自至現場實地會勘，並經審核上訴人提出的證件後，
    始認上訴人之系爭建物符合「建築法修正公布前之合法房屋
    ，而註銷違反建築法部分之違章建築查報」，證明上訴人之
    系爭建物係屬合法，是上訴人於原審請求傳喚證人鄭輝到庭
    證明：上訴人遷入系爭房屋之時間及該建物係於59年時即已
    建造完成；並請向臺中縣議會調閱該會第16屆所處理之「86
    年拆除臺中縣太平市新光橋」之專案相關資料，而此非不得
    調查之事，又非難以調查之事，然原審卻僅以「空照圖之明
    確事實下」為由，而不予調查，顯有應調查之證據，未予調
    查之違誤，自有判決不適用法規之違背法令。且該航照圖並
    無相關地籍圖或地形圖以供比對，更無法確認航空照片之實
    景即為系爭建物所在之情形下，如何確認其相對位置，如何
    確認其所指稱之位置即為本件之系爭建物，原判決均未說明
    ，是原判決顯有理由不備之違背法令。(二)系爭建物座落之基
    地，上訴人於81年間亦向國有財產局承租，依當時國有財產
    法第42條第1項第2款規定，上訴人因在59年問即已占有，國
    有財產局始願將系爭建物之基地出租予上訴人使用，此有國
    有基地租賃契約書及節錄國有財產業務為民服務手冊可證。
    益證系爭建物確實在59年間即已存在。(三)上訴人始終並無以
    不實資料令其註銷違建查報之事實，且本件被上訴人既先認
    定本件系爭房屋為合法建物，且「註銷違章」多年在案，嗣
    又通知上訴人領取補償費確定在卷，豈容被上訴人嗣後恣意
    撤銷原為合法確定之處分，此顯屬侵害上訴人憲法第15條所
    保護之財產權，更違信賴保護原則，原判決顯有判決適用法
    則不當之違背法令等語，為其論據。惟本院經核其上訴理由
    ，係就原審取捨證據、認定事實之職權行使，指摘其為不當
    ，並就原審已論斷者，泛言未論斷，或就原審所為論斷，泛
    言其論斷矛盾，而非具體說明其有何不適用法規或適用法規
    不當之情形，並揭示該法規之條項或其內容，及合於行政訴
    訟法第243條第2項所列各款之事實，難認對該判決之如何違
    背法令已有具體之指摘。依首開規定及說明，應認其上訴為
    不合法。
四、據上論結，本件上訴為不合法。依行政訴訟法第249條第1項
    前段、第104條、民事訴訟法第95條、第78條，裁定如主文
    。
中    華    民    國    98    年    10    月    22    日
                    最高行政法院第三庭
                        審判長法官  高  啟  燦
                              法官  林  文  舟
                              法官  楊  惠  欽
                              法官  黃  合  文
                              法官  王  碧  芳
以  上  正  本  證  明  與  原  本  無  異
中    華    民    國    98    年    10    月    23    日
                              書記官  邱  彰  德


司法院資訊處製作；財團法人民間司法改革基金會備份。
